臺灣高雄地方法院民事判決
110年度雄簡字第2416號
原      告  李華軒  
法定代理人  趙雪花  


被      告  裕富數位資融股份有限公司

法定代理人  許國興  
訴訟代理人  邢長興  
上列當事人間請求確認本票債權不存在事件，經本院於民國111
年3月2日言詞辯論終結，判決如下：
    主      文
原告之訴駁回。
訴訟費用由原告負擔。
    事實及理由
一、原告主張：被告持原告簽發附表所示之本票（下稱系爭本票
    ）向本院聲請本票裁定，惟原告於民國00年0月00日生，簽
    立系爭本票時為限制行為能力人，就本票之發票行為為單獨
    行為，既未經原告之法定代理人趙雪花事前允許，亦未獲趙
    雪花事後同意，該發票行為顯屬無效，是原告不應負擔系爭
    本票債務。又系爭本票擔保之原因債權，顯非純獲法律上利
    益，或依其年齡及身分、日常生活所必需，未經趙雪花同意
    亦非有效，原告亦不需受原因債權之拘束，爰依民事訴訟法
    第247 條第1項，提起本訴等語。並聲明：確認被告持有原
    告所簽發如附表所示之本票債權不存在。
二、被告則以：系爭本票簽發時，原告已提出法定代理人同意書
    （下稱系爭同意書），被告因而相信原告交付之系爭同意書
    為真正，縱原告未得法定代理人同意，而其使用詐術使被告
    相信其已得法定代理人同意，依民法第83條之規定原告所為
    之法律行為仍然有效等語置辯。並聲明：原告之訴駁回。
三、本院得心證之理由：
（一）按限制行為能力人未得法定代理人之允許，所為之單獨行
      為，無效；民法第79條定有明文。
（二）本件原告係92年3月27日出生，有戶籍謄本影本（本院卷
      第21頁）附卷可證，是其於110年4月12日簽發系爭本票時
      ，尚未滿20歲，如未得其法定代理人趙雪花之同意，所為
      簽發本票之單獨行為應屬無效。
（三）原告主張其簽發系爭本票時，出具之系爭同意書非法定代
      理人趙雪花之親簽等語，經核對附卷之「法定代理人同意
      書」，其上「李華軒」與「趙雪花」簽名的筆勢、走法相
      同，應係同一人所為；且經趙雪花當庭書立橫式及直式簽
      名各10次（本院卷第99頁）後，核對「法定代理人同意書
      」，其上「趙雪花」簽名，前後兩者簽名的筆勢、走法相
      同大相逕庭，且被告亦當庭陳稱：「李華軒名字一定是本
      人寫的，法代同意書是由李華軒帶回去給法代簽名帶回來
      給公司，所以我們不確定簽名的時候趙雪花是否在場。」
      等語（本院卷第94頁），此外，被告未能就系爭同意書為
      趙雪花所親簽一情為實質舉證，故原告之主張堪信為真。
（四）次按限制行為能力人用詐術使人信其為有行為能力人或已
      得法定代理人之允許者，其法律行為為有效，民法第83條
      定有明文。其立法目的為因限制行為能力人用詐術使人信
      其為有行為能力人者，例如欲使人信其為成年人，將戶籍
      簿之偽造抄本，出示於相對人，因與之為交易時，則限制
      行為能力人，已無保護之必要，故直認其法律行為為有效
      。又用詐術使人信其已得法定代理人之允許者，例如偽造
      法定代理人允許處分財產之書信，出示於相對人，因與之
      為買賣時亦然。本件原告為限制行為能力人，其既偽造法
      定代理人之簽名後出具系爭同意書予被告，即係以詐術使
      被告信其已得趙雪花之同意而簽發系爭本票，自可認其有
      「使人信其為有行為能力或已得法定代理人允許」之詐術
      行為，故依上開民法第83條規定，原告簽發系爭本票之行
      為仍屬有效。 
四、綜上所述，原告既已坦承偽造法定代理人趙雪花簽名而出具
    系爭同意書予被告，要屬用詐術使人信其已得法定代理人之
    允許者，依民法第83條規定，原告所為簽發系爭本票之法律
    行為有效，則原告訴請確認系爭本票之票據債權，對原告並
    不存在，顯乏其據，自應予以駁回。
五、訴訟費用負擔之依據：民事訴訟法第78條。　　　
中　　華　　民　　國　　111 　年　　4 　　月　　6 　　日
                  高雄簡易庭  法      官   鄧怡君
附表
編號 發票日  票面金額   (新臺幣)   到期日 票據號碼   1 110 年4月12日 97,152元 110年6月12日 無 
以上正本係照原本作成。
如對本判決上訴，須於判決送達後20日內向本院提出上訴狀。如
委任律師提起上訴者，應一併繳納上訴審裁判費。
中　　華　　民　　國　　111 　年　　4 　　月　　6 　　日
                              書  記  官   吳語杰